臺北高等行政法院判決
　　　　　　　　　　　　　　　　　　 93年度訴字第04190號
　　　　　　　　　　　　　　　.
原　　　告　甲○○
被　　　告　新竹縣政府
代　表　人　乙○○（縣長）
訴訟代理人　丙○○
上列當事人間因商業登記法事件，原告不服經濟部中華民國93年
11月26日經訴字第09306231200號訴願決定，提起行政訴訟。本
院判決如下：
　　主  文
原告之訴駁回。
訴訟費用由原告負擔。
　　事  實
一、事實概要：
    原告前於90年3月28日，經被告核准於新竹縣關西鎮○○里
    ○○路28號2樓獨資開設「中興資訊社」（店招：伊世界通
    訊社），領有該府核發之新縣商營字第09000280-2號營利事
    業登記證，核准登記營業項目為：一、Ｆ213030事務性機器
    設備零售業。二、Ｆ218010資訊軟體零售業。三、Ｆ209030
    玩具、娛樂用品零售業（電動玩具除外）。嗣經被告所屬聯
    合查報小組於93年7月13日11時許前往其營業現場稽查，查
    獲原告經營登記範圍外之資訊休閒業業務。被告乃認原告違
    反商業登記法第8條第3項規定，爰依同法第33條第1項規定
    ，以93年7月23日府建商字第0930091180號處分書，命令原
    告立即停止經營登記範圍外之業務，並處新臺幣（下同）1
    萬5千元罰鍰之處分。原告不服，提起訴願，亦遭駁回，遂
    向本院提起本件行政訴訟。
二、兩造聲明：
　　(一)原告聲明：
      1.訴願決定及原處分均撤銷。
      2.訴訟費用由被告負擔。
　　(二)被告聲明：
      1.駁回原告之訴。
      2.訴訟費用由原告負擔。
三、兩造爭點：
    被告以原告未經核准擅自經營資訊休閒業務，違反商業登記
    法之規定，處以罰鍰並命停止經營登記範圍外之業務，是否
    適法？
四、兩造陳述：
　　(一)原告經合法通知未到庭，依其起訴狀所載：
      1.原告經營軟體零售業，自當設有電腦設備供客戶檢閱，
        而電腦設備上之軟體並供人使用，亦應在軟體銷售服務
        範圍內。且所謂「上網」，係指擷取網路資源，並擷取
        遊戲資料，然原告係將軟體安裝於自己店內之電腦硬碟
        內以供客戶檢測，並非擷取網際網路上資訊，仍屬經營
        登記範圍內之資訊軟體零售業，並無經營超出登記範圍
        外之業務，應無違反商業登記法之情事云云。
      2.提出訴願決定書等件影本為證。
　　(二)被告主張：
      1.經濟部90年12月28日經（90）商字第09002284800號公
        告，「Ｊ701070資訊休閒服務業」修正為「Ｊ701070資
        訊休閒業」，其定義及內容為「提供　特定場所及電腦
        資訊設備，以連線方式擷取網路上資源或以磁碟、光碟
        、硬碟、卡匣等，結合電腦裝置，供不定人從事遊戲娛
        樂、網路交誼之營利事業。」。是以，原告現場提供電
        腦設備45台供人上網遊戲，已屬提供電腦資訊設備以連
        線擷取網路資源或以磁碟等結合電腦裝置，供人網路遊
        戲之情形。
      2.原告於90年3月28日，經被告核准於新竹縣關西鎮○○
        里○○路28號2樓開設「中興資訊社」，登記證號為新
        縣商營字第09000280-2號，營業項目為：「一、Ｆ
        213030事務性機器設備零售業。二、Ｆ218010資訊軟體
        零售業。三、Ｆ209030玩具、娛樂用品零售業（電動玩
        具除外）」。案經被告所屬聯合查報小組於93年7月13
        日11時許至前開地址實施稽查，查獲現場營業場所提供
        電腦45台供人線上遊戲。雖原告辯稱其核准登記之營業
        項目既有資訊軟體零售業，自當設有電腦設備供客戶檢
        測其販售之軟體，且所謂「上網」係指從網路資訊中擷
        取遊戲資料，然原告係將軟體安裝於自己店內之電腦硬
        碟內以供客戶檢測，並非擷取網際網路上資訊，仍屬經
        營登記範圍內之資訊軟體零售業，並無人經營登記範圍
        外之業務等語云云，但是依照經濟部早於90年12月28日
        經（90）商字第09002284800號公告「Ｊ701070資訊休
        閒業」修正定義內容可知，原告提供電腦設備四十五台
        供人線上遊戲，被告從而認定係經營「Ｊ701070資訊休
        閒業」業務。故原告欲經營該項業務，自應依商業登記
        法第14條第1項規定，向被告申請營業項目變更登記，
        並經核准後始得經營，原告未經營業項目變更登記之法
        定程序，逕擅自經營登記範圍外「Ｊ701070資訊休閒業
        」業務之事實，洵堪認定等語。
      3.提出被告所屬聯合稽查小組稽查違規商業現場紀錄表、
        原處分書及送達證書掛號收件回執、「中興資訊社」營
        利事業登記抄本、訴願決定書及經濟部90年12月28日經
        （90）商字第09002284800號公告等件影本為證。
　　理  由
一、本件原告受合法通知，無正當理由未於言詞辯論期日到場，
    核無民事訴訟法第386條各款所列情形，爰依行政訴訟法第
    218條準用民事訴訟法第385條第1項前段之規定，由被告聲
    請而為一造辯論判決。
二、按商業不得經營其登記範圍以外之業務；違反第8條第3項規
    定者，其商業負責人處新臺幣1萬元以上3萬元以下罰鍰，並
    由主管機關命令停止其經營登記範圍外之業務，商業登記法
    第8條第3項及第33條第1項各定有明文。
三、本件原告前於90年3月28日，經被告核准於新竹縣關西鎮○
    ○里○○路28號2樓獨資開設「中興資訊社」（店招：伊世
    界通訊社），領有該府核發之新縣商營字第09000280-2號營
    利事業登記證，核准登記營業項目為：一、Ｆ213030事務性
    機器設備零售業。二、Ｆ218010資訊軟體零售業。三、Ｆ
    209030 玩具、娛樂用品零售業（電動玩具除外）。嗣經被
    告所屬聯合查報小組於93年7月13日11時許前往其營業現場
    稽查，查獲原告經營登記範圍外之資訊休閒業業務。被告乃
    認原告違反商業登記法第8條第3項規定，依同法第33條第1
    項規定，以93年7月23日府建商字第0930091180號處分書，
    命令原告立即停止經營登記範圍外之業務，並處1萬5千元之
    罰鍰。原告不服，提起訴願，亦遭駁回等情，有「中興資訊
    社」營利事業登記抄本、被告所屬聯合稽查小組稽查違規商
    業現場紀錄表、原處分書及訴願決定書等件影本附卷可稽。
四、原告主張其係將軟體安裝於自己店內之電腦硬碟內以供客戶
    檢測，並非擷取網際網路上資訊，仍屬經營登記範圍內之資
    訊軟體零售業，並無經營超出登記範圍外之業務云云，惟其
    主張為被告所否認。被告則稱，原告現場提供電腦設備45台
    供人上網遊戲，已屬提供電腦資訊設備以連線擷取網路資源
    或以磁碟等結合電腦裝置，供人網路遊戲之情形等語，資為
    爭議。
五、經查，本件原告於90年3月28日，經被告核准於新竹縣關西
    鎮○○里○○路28號2樓獨資開設「中興資訊社」（店招：
    伊世界通訊社）；其經核准登記之營業項目為事務性機器設
    備零售業、資訊軟體零售業及玩具、娛樂用品零售業（電動
    玩具除外）等情，為兩造所不爭，且有營利事業登記抄本附
    原處分卷可稽。然原告卻於其營業場所設置電腦45台供人上
    線遊戲，案經被告所屬聯合查報小組於93年7月13日11時許
    前往稽查時所查獲，並當場製作「新竹縣政府聯合稽查小組
    稽查違規商業現場記錄表」載明前揭情事，有原告之現場工
    作人員羅俊雄確認無訛後簽名附於原處分卷可稽，堪認為實
    。故原告實際經營者，核屬利用網路功能供消費者至網站擷
    取或下載遊戲軟體以供休閒娛樂之行業。而經濟部已於90年
    3月20日以經（90）商字第09002052110號公告，增列公司行
    號營業項目代碼表「Ｊ901090資訊休閒服務業」一項，其定
    義內容為「提供場所及電腦設備採收費方式，供人透過電腦
    連線擷取網路上資源或利用電腦功能以磁碟、光碟供人使用
    」；嗣於90年12月28日以經（90）商字第09002284800號公
    告，將「Ｊ701 070資訊休閒服務業」修正為「Ｊ701070資
    訊休閒業」，同時修正其定義內容；復於92年6月30日以經
    商字第09202136860號公告修正代碼「Ｊ701070資訊休閒業
    」之定義內容為：「提供特定場所及電腦資訊設備，以連線
    方式擷取網路資源或以非連線方式結合資料儲存裝置，供不
    特定人從事遊戲娛樂之營利事業」；而依該公告之公司行號
    營業項目代碼表規定，原告經核准登記之「Ｆ218010資訊軟
    體零售業」係指從事各種資訊、電腦軟體零售之行業，其與
    前揭「Ｊ701070資訊休閒業」之營業內容並不相同。因此，
    原告如欲經營「資訊休閒業」之業務，自應依首揭商業登記
    法第14條之規定，先向主管機關申請營利事業變更登記，並
    經主管機關核准後，始得經營。惟觀諸原告所領前開營利事
    業登記抄本，其營業項目並未包括「Ｊ701070資訊休閒業」
    業務。原告所為，核屬經營登記範圍外之資訊休閒業業務；
    故原告未經前揭營業項目變更登記之法定程序，擅自經營「
    資訊休閒業」之事實，堪予認定。
六、本件被告係依商業登記法之規定，處罰原告未經核准擅自經
    營登記範圍外之業務，已如前述；原告以其既有之電腦的設
    備，容許客人為資訊休閒活動而有超越其登記範圍以外之業
    務行為，即應受罰；且原告既經被告核准營業，自有依其營
    利事業登記證之內容合法營業之義務；是以原告主張，其僅
    將軟體安裝於自己店內之電腦硬碟內以供客戶檢測，並非擷
    取網際網路上資訊，仍屬經營登記範圍內之資訊軟體零售業
    云云，核屬卸責之詞，不足為採。
七、從而，被告以原告未經核准擅自經營登記範圍外之「資訊休
    閒業」，違反商業登記法第8條第3項規定為由，依同法第33
    條第1項規定，處以罰鍰1萬5千元，並命應即停止經營登記
    範圍外之業務，於法並無違誤。訴願決定遞予維持，亦無不
    合。原告徒執前詞，訴請撤銷，為無理由，應予駁回。
據上論結，本件原告之訴為無理由，依行政訴訟法第98條第3項
前段、第218條，民事訴訟法第385條第1項前段，判決如主文。
中　　華　　民　　國　　94　　年　  10　　月　 27  　 日
                       第五庭審判長法  官　張瓊文
                                   法  官  帥嘉寶
                                   法  官  蕭忠仁
上為正本係照原本作成。
如不服本判決，應於送達後20日內，向本院提出上訴狀並表明上
訴理由，如於本判決宣示後送達前提起上訴者，應於判決送達後
20日內補提上訴理由書（須按他造人數附繕本）。
中　　華　　民　　國　　94　　年　  10　　月　 27  　 日
    　　  　　　　　　　    　     書記官  蕭純純
